【裁判字號】    97,審訴,1519
【裁判日期】    970613
【裁判案由】    偽造文書等
【裁判全文】
臺灣高雄地方法院刑事判決            97年度審訴字第1519號
公  訴  人  臺灣高雄地方法院檢察署檢察官
被      告  乙○○
                    另案在臺灣高雄第二監獄執行中
上列被告因偽造文書等案件，經檢察官提起公訴（97年度偵字第
6730號），本院改依簡式審判程序審理，判決如下：
    主  文
謝順承犯如附表1 編號1 、2 、4 、5 所示之肆罪，均累犯，各
處如附表1 編號1 、2 、4 、5  所示之刑；又犯如附表1 編號3
、6 所示之貳罪，各處如附表1 編號3 、6 所示之刑。應執行有
期徒刑壹年壹月，如附表2 編號3 、5 所示之偽造署押，及扣案
如附表2 編號1 、2 、4 所示之物，均沒收之。
    事  實
一、乙○○前因竊盜案件，經本院以91年度易字第342 號判決，
    判處有期徒刑3 月確定，於民國91年6 月27日易科罰金執行
    完畢。詎仍不知悔改，先後於：
(一)、96年2 月上旬某日，在其友人甲○○位於高雄縣林園鄉○○
    ○路1 號之住處，借得甲○○所有之汽車使用後，發現甲○
    ○所有之普通大貨車駕駛執照置放在車內遮陽板處，竟基於
    意圖為自己不法之所有犯意，徒手竊取該駕駛執照得手。嗣
    於96年5 月間某日，其基於變造特種文書之犯意，在其位於
    高雄縣林園鄉○○村○○路○ 段6 巷3 號之住處，以雕刻刀
    將甲○○相片自上開駕駛執照取下，再換貼上自己相片之方
    式，變造產生「甲○○」名義之駕駛執照1 張，並影印產生
    上開變造之駕駛執照影本2 張。
(二)、96年8 月18日下午2 時45分許，其駕駛車牌號碼5768-PA 號
    自用小客車，行經國道1 號北向215 公里300 公尺處，因超
    速違規為警攔檢，而其當時因另案遭通緝中，為避免員警發
    覺其身分，竟基於行使變造特種文書及偽造私文書並持以行
    使之犯意，持前揭變造之駕駛執照向員警行使，並當場於員
    警所開立之內政部警政署國道公路警察局公警局交字第Z000
    00000 號舉發違反道路交通管理事件通知單（1 式4 聯）此
    一私文書之通知聯「收受通知聯者簽章」欄內，偽造「甲○
    ○」之簽名1 枚，並因複寫緣故，同時在其移送聯、迴覆聯
    、存根聯上偽造產生「甲○○」簽名各1 枚，並將該等移送
    聯、迴覆聯、存根聯交與員警收受以為行使，表示係甲○○
    本人有上開交通違規行為，足生損害於甲○○、警察機關與
    監理機關對於交通違規處理之正確性。
(三)、96年11月5 日，其基於行使變造特種文書之犯意，將前開變
    造之駕駛執照，交與不知情之登展工程公司人員，由該公司
    人員持向內政部警政署臺中港務警察局申請臺中港區定期通
    行證，致該警察局因此核發臺中港區定期通行證1 張與謝順
    承。
(四)、96年11月29日中午12時40分許，其駕駛車牌號碼5768-PA 號
    自用小客車，行經臺中縣龍井鄉○○路與中南一路口，因未
    依交通號誌指示行駛為警攔檢，其為避免其通緝身分遭發覺
    ，乃基於行使變造特種文書及偽造私文書並持以行使之犯意
    ，持前揭變造之駕駛執照向員警行使，並當場於員警所開立
    之內政部警政署臺中港務警察局中港警行字第U00000000 號
    舉發違反道路交通管理事件通知單（1 式4 聯）此一私文書
    之通知聯「收受通知聯者簽章」欄內，偽造「甲○○」之簽
    名1 枚，並因複寫緣故，同時在其移送聯、迴覆聯、存根聯
    上偽造產生「甲○○」簽名各1 枚，並將該等移送聯、迴覆
    聯、存根聯交與員警收受以為行使，表示係甲○○本人有上
    開交通違規行為，足生損害於甲○○、警察機關與監理機關
    對於交通違規處理之正確性。嗣因甲○○先後接獲上開舉發
    違反道路交通管理事件通知單，乃向監理機關提出申訴，經
    監理機關函知警察機關處理，經警循線查獲謝順承，並扣得
    上開變造之駕駛執照1 張、變造駕駛執照影本2 張及臺中港
    區定期通行證1 張，因而知悉上情。
二、案經內政部警政署臺中港務警察局移送臺灣臺中地方法院檢
    察署呈請臺灣高等法院檢察署令轉臺灣高雄地方法院檢察署
    檢察官偵查起訴。
    理  由
一、按本件被告謝順承所犯係死刑、無期徒刑、最輕本刑為3 年
    以上有期徒刑以外之罪，其於準備程序就前揭被訴事實為有
    罪之陳述，經受命法官告知簡式審判程序之旨，並聽取其與
    公訴人意見後，本院認無不得或不宜改依簡式審判程序進行
    之處，爰依刑事訴訟法第273 條之1 第1 項、第284 條之1
    ，裁定本件由受命法官獨任進行簡式審判程序，合先敘明。
二、前揭犯罪事實，業據被告於本院審理中坦承不諱，核與被害
    人甲○○於警詢中所述情節相符（見警卷第11至13頁、本院
    卷第22至24頁）（上開被告以外之人於審判外所為之言詞陳
    述，因本件已改行簡式審判程序，依刑事訴訟法第159 條第
    2 項之規定，應具有證據能力），並有如附表2 編號3 、5
    所示之舉發違反道路交通管理事件通知單在卷可稽（見警卷
    第21頁、本院卷第25頁），及上開變造之駕駛執照1 張、變
    造駕駛執照影本2 張及臺中港區定期通行證1 張扣案足憑，
    則被告前開自白顯與事實相符，堪以採信。本件事證明確，
    被告前開犯行，均堪認定。公訴意旨雖以被告於警詢中之供
    述，認被告前開犯罪事實(二)之犯罪時間為96年10月間某日，
    而其前開犯罪事實(三)之犯罪時間則為96年5 月間某日，然關
    於該等犯行之犯罪時間，被告於本院審理中均稱其已無法記
    憶清楚，而如附表2 編號3 之舉發違反道路交通管理事件通
    知單所載之交通違規時間，及扣案臺中港區定期通行證所載
    之核發時間，則分別為96年8 月18日下午2 時45分許、96年
    11月5 日，而此等客觀文件之記載內容，自較被告依其記憶
    所為陳述可信，是公訴意旨於此容有誤認，附此敘明。
三、核被告前開犯罪事實(一)竊取他人物品之所為，係犯刑法第32
    0 條第1 項之竊盜罪；其前開犯罪事實(二)、(四)之所為，均係
    犯刑法第216 條、第212 條之行使變造特種文書罪及同法第
    216 條、第210 條之行使偽造私文書罪；其前開犯罪事實(三)
    所為，係犯刑法第216 條、第212 條之行使變造特種文書罪
    。被告偽造被害人簽名之行為，乃偽造舉發違反道路交通管
    理事件通知單之部分行為；又其變造特種文書、偽造私文書
    後進而行使，偽造之低度行為應為行使之高度行為所吸收，
    均不另論罪。被告利用不知情之登展工程公司人員，為前開
    犯罪事實(三)所示犯行，係間接正犯。被告所犯上開竊盜罪、
    3 起行使變造特種文書罪、2 起行使偽造私文書罪間，犯罪
    時間不同、行為有異，自應予以分論併罰。被告有上述之前
    科紀錄乙情，有臺灣高等法院被告前案紀錄表在卷可稽，其
    受有期徒刑執行完畢，5 年內故意再犯上開最重本刑為有期
    徒刑以上之竊盜罪，為累犯，應依刑法第47條第1 項規定加
    重其刑；又被告前開行使變造特種文書之行為，既與其變造
    特種文書之行為，存有吸收關係而成立一罪，且其前開變造
    特種文書犯行，復係於其前揭有期徒刑執行完畢5 年內為之
    ，則其上開行使變造特種文書犯行，自亦應均論以累犯，並
    加重其刑（至其前開行使偽造私文書犯行，則係於其前揭有
    期徒刑執行完畢5 年後為之，自不成立累犯）。爰審酌被告
    無故竊取被害人物品，並變造被害人駕駛執照使用，復於上
    開舉發違反道路交通管理事件通知單偽造被害人簽名，使被
    害人可能遭受交通違規裁罰之危險，所為實不足取，然念其
    犯後坦承犯行，態度良好，而本案終能究明實情，尚未因被
    告冒用被害人身分行為而對被害人造成實害等一切情狀，分
    別量處如主文所示之刑，並定其應執行刑，以示懲儆。又被
    告前開竊盜罪之犯罪時間於96年4 月24日以前，應依中華民
    國96年罪犯減刑條例，減其宣告刑2 分之1 如主文所示。扣
    案如附表2 編號1 、2 所示物品，均係被告所有，且分別係
    供其為上開變造特種文書犯行使用，及因該犯行所生之物，
    而扣案如附表2 編號4 所示物品，則係被告所有，因其為上
    開犯罪事實(三)犯行所生之物，爰分別依刑法第38條第1 項第
    2 款、第3 款規定，併予宣告沒收；另被告偽造如附表2 編
    號3 、5 所示之「甲○○」署押，則應依刑法第219 條規定
    ，予以宣告沒收。
據上論斷，應依刑事訴訟法第273 條之1 第1 項、第284 條之1
、第299 條第1 項前段，刑法第210 條、第212 條、第216 條、
第320 條第1 項、第47條第1 項、第38條第1 項第2 款、第3 款
、第219 條、第51條第5 款，刑法施行法第1 條之1 ，中華民國
96年罪犯減刑條例第2 條第1 項第3 款、第7 條，判決如主文。
本案經檢察官林妙蓁到庭執行職務。
中    華    民    國    97    年    6     月    13    日
                  刑事第七庭    法  官  陳君杰
以上正本證明與原本無異。
如不服本判決，應於判決送達後10日內，向本院提出上訴狀。
中    華    民    國    97    年    6     月    13    日
                                書記官  李承悌
附錄本案所犯法條全文：
刑法第210條
偽造、變造私文書，足以生損害於公眾或他人者，處5 年以下有
期徒刑。
刑法第212條
偽造、變造護照、旅券、免許證、特許證及關於品行、能力服務
或其他相類之證書、介紹書，足以生損害於公眾或他人者，處1
年以下有期徒刑、拘役或300 元以下罰金。
刑法第216條
行使第210 條至第215 條之文書者，依偽造、變造文書或登載不
實事項或使登載不實事項之規定處斷。
刑法第320 條第1 項
意圖為自己或第三人不法之所有，而竊取他人之動產者，為竊盜
罪，處5 年以下有期徒刑、拘役或500 元以下罰金。
附表1：
┌──┬─────────┬─────────┬──────────┐
│編號│所為犯行          │                  │宣告刑              │
├──┼─────────┼─────────┼──────────┤
│ 1  │犯罪事實(一)所示竊取│竊盜罪            │有期徒刑參月，減為有│
│    │他人物品犯行      │                  │期徒刑壹月又拾伍日  │
├──┼─────────┼─────────┼──────────┤
│ 2  │犯罪事實(二)所示行使│行使變造特種文書罪│有期徒刑參月，扣案如│
│    │變造駕駛執照犯行  │                  │附表2 編號1 、2 所示│
│    │                  │                  │之物沒收            │
├──┼─────────┼─────────┼──────────┤
│ 3  │犯罪事實(二)所示行使│行使偽造私文書罪  │有期徒刑肆月，如附表│
│    │偽造舉發通知單犯行│                  │2 編號3 所示之偽造署│
│    │                  │                  │押沒收              │
├──┼─────────┼─────────┼──────────┤
│ 4  │犯罪事實(三)所示行使│行使變造特種文書罪│有期徒刑參月，扣案如│
│    │變造駕駛執照犯行  │                  │附表2 編號1 、2 、4 │
│    │                  │                  │所示之物沒收        │
├──┼─────────┼─────────┼──────────┤
│ 5  │犯罪事實(四)所示行使│行使變造特種文書罪│有期徒刑參月，扣案如│
│    │變造駕駛執照犯行  │                  │附表2 編號1 、2 所示│
│    │                  │                  │之物沒收            │
├──┼─────────┼─────────┼──────────┤
│ 6  │犯罪事實(四)所示行使│行使偽造私文書罪  │有期徒刑肆月，如附表│
│    │偽造舉發通知單犯行│                  │2 編號5 所示之偽造署│
│    │                  │                  │押沒收              │
└──┴─────────┴─────────┴──────────┘
附表2：
┌──┬──────────────────────────────┐
│編號│沒收之物品                                                  │
├──┼──────────────────────────────┤
│ 1  │變造「甲○○」駕駛執照上之被告相片1 張                      │
├──┼──────────────────────────────┤
│ 2  │變造「甲○○」駕駛執照影本2張                               │
├──┼──────────────────────────────┤
│ 3  │內政部警政署國道公路警察局公警局交字第Z00000000 號舉發違反道│
│    │路交通管理事件通知單（1 式4 聯）上偽造之「甲○○」簽名共4 枚│
├──┼──────────────────────────────┤
│ 4  │臺中港區定期通行證1 張                                      │
├──┼──────────────────────────────┤
│ 5  │內政部警政署臺中港務警察局中港警行字第U00000000 號舉發違反道│
│    │路交通管理事件通知單（1 式4 聯）上偽造之「甲○○」簽名共4 枚│
└──┴──────────────────────────────┘


司法院資訊處製作；財團法人民間司法改革基金會備份。
